臺灣臺北地方法院民事判決　　　　　　 100年度訴字第1920號
原　　　告　中國信託商業銀行股份有限公司
法定代理人　辜松
訴訟代理人　鄭絜尹
　　　　　　張子寧
被　　　告　王宏達
上列當事人間請求清償借款事件，本院於民國一００年八月一日
言詞辯論終結，判決如下：
    主    文
被告應給付原告新臺幣捌拾伍萬陸仟貳佰伍拾柒元，及按附表所
示之金額、期間、利率計算之利息、違約金。
原告其餘之訴駁回。
訴訟費用由被告負擔。
    事實及理由
甲、程序方面：
一、本件依兩造間信用卡契約約定條款第二十五條、簡易通信貸
    款約定書第九條，兩造合意以本院為第一審管轄法院，依民
    事訴訟法第二十四條，本院自有管轄權。
二、被告經合法通知，未於言詞辯論期日到場，核無民事訴訟法
    第三百八十六條各款所列情事，爰依原告之聲請，由其一造
    辯論而為判決，合先敘明。
乙、實體方面
一、原告部分：
（一）訴之聲明：被告應給付原告新臺幣（下同）八十五萬六千
      二百五十七元，及其中五萬九千二百四十元自民國一００
      年一月二十四日起至清償日止，按週年利率百分之二十計
      算之利息，其餘七十八萬七千二百九十一元自一００年一
      月一日起至清償日止，按週年利率百分之二十計算之違約
      金。
（二）原告起訴主張：
    １兩造於八十八年十月五日訂立信用卡契約，約定由被告向
      原告領用卡號0000000000000000號威士
      信用卡，被告得持該卡於特約商店簽帳消費，並於次月繳
      款截止日前向原告清償，逾期應按年息百分之二十計付利
      息。被告至一００年一月二十三日止，持卡共積欠六萬八
      千九百六十六元，及其中五萬九千二百四十元自一００年
      一月二十四日起至清償日止，按年息百分之二十計算之利
      息，迄未給付。
    ２兩造另於九十八年十一月十日訂立貸款契約，約定由被告
      向原告借款八十萬元，借款期間為三年，前半年利率為年
      息百分之八‧八八，第七期起按週年利率百分之十七‧九
      九計算利息，於每月二十三日按期定額平均攤還本金及利
      息，如貸款到期或視為全部到期，自到期日起算至償還日
      止，按到期日剩餘未償還本金餘額依年利率百分之二十計
      算遲延利息，如所持信用卡遭停卡或不按約定期日還本付
      息或償還款項不足償還本金利息及其他一切應付款項，債
      務視為全部到期。詎被告僅攤還本息至九十九年十二月三
      十一日止，即未依約清償，債務視為全部到期，尚積欠六
      十八萬四千五百四十元，及自一００年一月一日起至清償
      日止，按週年利率百分之二十計算之違約金，迄未給付。
    ３兩造復於九十九年四月一日訂立貸款契約，約定由被告向
      原告借款十三萬三千元，借款期間為一年，分十二期，以
      一個月為一期，於每月二十三日平均攤還，並由原告一次
      收取按週年利率百分之十九‧四八計算之帳戶理費，不另
      計息，被告履行債務如有遲延或有視為全部到期情事，應
      自當期帳單日次日起算至清償日止，按累計應還本金餘額
      按週年利率百分之二十加付違約金，如所持信用卡遭停卡
      或不按約定期日還本付息或償還款項不足償還本金利息及
      其他一切應付款項，債務視為全部到期。詎被告僅攤還本
      息至九十九年十二月三十一日止，即未依約清償，債務視
      為全部到期，尚積欠十萬二千七百五十一元，及自一００
      年一月一日起至清償日止，按週年利率百分之二十計算之
      違約金，迄未給付。
    ４爰依兩造間信用卡契約、貸款契約請求被告如數給付。
（三）證據：提出信用卡申請書、約定條款、通信貸款申請書暨
      約定書、貸款申請書暨約定書、簡易通信貸款約定書、計
      息查詢單、放款歷史交易查詢單、客戶消費明細表。
二、被告經合法通知，無正當理由未到庭，亦未提出書狀為任何
    聲明或陳述。
三、原告主張之事實，業據提出信用卡申請書、約定條款、通信
    貸款申請書暨約定書、貸款申請書暨約定書、簡易通信貸款
    約定書、計息查詢單、放款歷史交易查詢單、客戶消費明細
    表為證，核屬相符，被告經合法通知，無正當理由未到庭，
    亦未提出書狀為任何聲明或陳述，原告之主張應堪信為真實
    。惟：
（一）就兩造間九十八年十一月十日貸款契約違約金部分：
    １兩造間簡易通信貸款約定書第二條固約定「如未按期攤還
      本息時，自當期帳單日次日起算至償還日止，依當時累計
      應償還本金餘額按年利率百分之二十加付違約金」，惟兩
      造間通信貸款申請書暨約定書第五條已明定「借款人如未
      按期攤還本息時，自當期還款日翌日起算至繳清之日止，
      貴行得按『剩餘未還本金餘額』收取最高以三期為限之違
      約金‧‧‧剩餘未還本金餘額在二十萬零一元以上者，每
      期逾期還款違約金為四千元」，有通信貸款申請書暨約定
      書附卷可稽，是項約款為特別約定，自應優先適用。
    ２則被告計至九十九年十二月三十一日止，就該筆貸款尚積
      欠本金六十八萬四千五百四十元，已逾二十萬零一元，從
      而，原告就本件貸款至多得向被告收取違約金一萬二千元
      （計算式：「每期違約金」四千元，乘以三期），逾此範
      圍，則無理由，不應准許。
（二）就兩造間九十九年四月一日貸款之違約金部分：
    １當事人得約定債務人於債務不履行時，應支付違約金；違
      約金，除當事人另有訂定外，視為因不履行而生損害之賠
      償總額，其約定如債務人不於適當時期或不依適當方法履
      行債務時，即須支付違約金者，債權人除得請求履行債務
      外，違約金視為因不於適當時期或不依適當方法履行債務
      所生損害之賠償總額；約定之違約金額過高者，法院得減
      至相當之數額，民法第二百五十條、第二百五十二條定有
      明文。
    ２兩造間簡易通信貸款約定書第二條固約定：「如未按期攤
      還本息時，自當期帳單日次日起算至償還日止，依當時累
      計應償還本金餘額按年利率百分之二十加付違約金」，兩
      造間貸款約定書既未載明違約金所償付之損害為何，則依
      上開法條，該違約金應視為「被告未於約定時期攤還本金
      利息所生損害之賠償總額」，而被告所欠款項，依兩造間
      貸款申請書暨約定書第二條，已一次收取年利率百分之十
      九‧四八計算之帳戶管理費，此觀貸款申請書暨約定書約
      定事項第二條第一點、揭露訊息欄所載即明，是扣除上開
      費用後，原告因被告遲延清償債務所生損害應甚為輕微，
      較諸信用卡、現金卡以外一般小額信用貸款，兩造間所約
      定之逾期違約金顯有過高，爰依民法第二百五十二條之規
      定，職權酌減違約金為按週年利率百分之０‧五二計算。
四、從而，原告依兩造間信用卡契約、簡易通信貸款契約請求被
    告給付如主文第一項所示之金額、利息、違約金，洵屬有據
    ，應予准許，逾此範圍之請求，則無理由，爰予駁回。
據上論結，本件原告之訴一部有理由、一部無理由，依民事訴訟
法第三百八十五條第一項前段、第七十九條，判決如主文。
中    華    民    國   100    年    8     月    31    日
                    民事第一庭  法  官  洪文慧
上列正本核與原本無異。
如不服本判決，得於判決書送達之翌日起二十日內，以書狀敘述
理由，向本庭提起上訴，如委任律師提起上訴者，應一併繳納上
訴審裁判費。
中    華    民    國   100    年    8     月    31    日
                                書記官  林佳慧
附表：被告應給付之利息、違約金
┌───────┬─────────┬─────────┐
│本金（新臺幣）│     利   息      │    違 約 金      │
├───────┼─────────┼─────────┤
│（信用卡契約）│自民國一００年一月│無                │
│伍萬玖仟貳佰肆│二十四日起至清償日│                  │
│拾元          │止，按週年利率百分│                  │
│              │之二十計算。      │                  │
├───────┼─────────┼─────────┤
│（貸款契約）  │無                │壹萬貳仟元        │
│陸拾捌萬肆仟伍│                  │                  │
│佰肆拾元      │                  │                  │
├───────┼─────────┼─────────┤
│（貸款契約）  │無                │自民國一００年一月│
│壹拾萬貳仟柒佰│                  │一日起至清償日止，│
│伍拾壹元      │                  │按週年利率百分之零│
│              │                  │點五二計算。      │
└───────┴─────────┴─────────┘